【裁判字號】    95,簡,120
【裁判日期】    951019
【裁判案由】    房屋稅
【裁判全文】
臺中高等行政法院判決
                                     95年度簡字第00120號
原      告  得盛營造股份有限公司
代  表  人  甲○○
被      告  臺中市稅捐稽徵處
代  表  人  乙○○
訴訟代理人  丙○○
            丁○○
上列當事人間因房屋稅事件，原告不服臺中市政府中華民國95年
6月23日府法訴字第0950123269號訴願決定，提起行政訴訟，本
院判決如下︰
    主  文
原告之訴駁回。
訴訟費用由原告負擔。
    事  實
原告所有座落臺中市○○區○○里○○路○段241號20樓之6、之7
房屋（以下簡稱系爭房屋），經被告追繳民國（下同）89年房屋
稅，金額分別為新臺幣（下同）44,146元、38,450元（課稅所屬
期間為88年7月1日起至89年6月30日止，限繳期限改訂為93年12
月15日止）。原告不服，申請復查未獲變更，提起訴願亦遭駁回
，遂提起本件行政訴訟，茲將兩造訴辯意旨陳述於下：
一、原告起訴意旨略以：
    (一)原告於88年5月因受亞洲金融風暴影響，虧損嚴重，已暫
      停營業，系爭房屋於88年6月被法院扣押，並進行拍賣，
      嗣90年6月6日經拍賣點交完成，並由法院命令移轉產權在
      案，因此，法院已通知被告陳報稅款債權，優先辦理扣抵
      稅款，而被告應已查明陳報欠稅，今事隔5年，竟又發來
      稅單，顯然有誤，若被告於法院通知時自願放棄請求，依
      民法情事變更原則，應視為自願放棄，不得再請求。原告
      既已無處分權，也無使用權、所有權，房屋稅即不應由原
      告負擔，況且，原告已停業，所有財產均被拍賣，已無任
      何款項可繳。
    (二)依稅捐稽徵法第21條規定，核課期間為5年，或依95年最
      新實施之行政執行法，已修正為3年。本稅單於93年11月2
      9日始列印，同年12月送達，已超過3年或5年核課期間之
      規定，應不得再行徵收。
    (三)又系爭房屋供原告自用，於88年被法院查封後，既已空置
      無人使用，89年房屋稅應以自用住宅稅率課徵，而非按一
      般稅率核課。系爭房屋被拍賣，原告已停業，無從辦理申
      請變更稅率作業，即便申請，被告亦會以係供公司用途而
      不同意，所以並非被告所辯稱原告未申請。
    (四)被告於臺中地方法院91年10月21日90年執五字第33855號
      另案拍賣原告土地，經參與分配受償部分款項，金額計20
      ,657 元，應自該等筆追繳稅款中扣除，因求為判決將訴
      願決定及原處分均撤銷等語。
二、被告答辯意旨略謂：
    (一)按「房屋稅向所有人徵收之‧‧‧」房屋稅條例第4條第1
      項定有明文。又「查依照房屋稅條例第4條規定，房屋稅
      向房屋所有人徵收。又依照強制執行法第98條規定：『拍
      賣之不動產，買受人自領得執行法院發給權利移轉證書之
      日起，取得該不動產所有權』。本案該市納稅義務人○○
      ○向法院標購‧‧‧房屋，其應納‧‧‧房屋稅，應自法
      院發給權利移轉證書之日起計課；至舊業主應納之房屋稅
      ，既不及向法院申請參加分配，應予依法追繳」為前臺灣
      省財政廳58年7月15日財稅三字第18831號令所規定。再「
      房屋典賣、移轉在當月15日以前者，房屋稅自當月份起向
      承受人課徵，在當月16日以後者，自次月份起向承受人課
      徵。移轉當期前業主應負擔而尚未開徵之稅額，應即予開
      徵」則為臺中市房屋稅徵收細則第12條所訂定。
    (二)系爭房屋，經被告向原告追繳課稅所屬期間為88年7月1日
      起至89年6月30日止之89年房屋稅。原告不服，主張公司
      業於88年5月暫停營業，系爭房屋亦於同年6月被法院扣押
      ，嗣90年6月6日經拍賣點交完成，被告未陳報欠稅，應視
      為自願放棄，原告既對於系爭房屋已無處分權、使用權及
      所有權，自不應負擔房屋稅云云。申經被告復查結果以，
      89年房屋稅課徵所屬期間，係在系爭房屋拍賣，執行法院
      發給權利移轉證書之前，自應向該期間之房屋所有權人即
      原告徵收，乃復查決定維持原核定。原告猶未甘服，提起
      訴願，亦經臺中市政府95年6月23日訴願決定略以，按強
      制執行法第98條規定：「拍賣之不動產，買受人自領得執
      行法院發給權利移轉證書之日起，取得該不動產所有權。
      」系爭房屋經臺灣臺中地方法院查封拍賣，於90年3月15
      日由高買受，並經該院核發不動產權利移轉證書在案
      ，而89年房屋稅課徵所屬期間為88年7月1日起至89年6月3
      0日止，係在執行法院發給權利移轉證書前，依前臺灣省
      財政廳58年7月15日財稅三字第18831號令釋意旨，自應向
      該期間之房屋所有權人即原告徵收，是否申報債權參與分
      配或參與分配後受償與否，尚不影響應向原告徵收之認定
      。被告向該期間之房屋所有權人即原告徵收89年房屋稅洵
      屬有據。乃駁回其訴願。原告遂提起本訴訟。
    (三)原告提起行政訴訟主張：系爭房屋於88年6月被法院扣押
      ，嗣90年6月6日經拍賣點交完成，是，該屋於88年6月後
      已非原告所有。依稅捐稽徵法第21條規定，核課期間為5
      年，或依95年最新實施之行政執行法，已修正為3年。本
      稅單於93年11月29日始列印，同年12月送達，已超過3年
      或5年核課期間之規定，應不得再行徵收。況法院拍賣點
      交完成，被告未陳報欠稅，原告對於系爭房屋已無處分權
      、使用權及所有權，被告再行徵收，自不能歸責於原告。
      又系爭房屋供原告自用，於88年被法院查封後，既已空置
      無人使用，89年房屋稅應以自用住宅稅率課徵，而非按一
      般稅率核課。再被告於臺中地方法院91年10月21日90年執
      五字第33855號另案拍賣原告土地，經參與分配受償部分
      款項，金額計20,657元，應自該等筆追繳稅款中扣除等語
      。
    (四)按房屋稅應向房屋所有權人徵收，此於房屋稅條例第4條
      規定甚明。查系爭房屋，經臺灣臺中地方法院查封拍賣，
      於90年3月15由高買受，並經該院核發不動產權利移
      轉證書（88年度執五字第20339號強制事件）在案。依強
      制執行法第98條規定：「拍賣之不動產，買受人自領得執
      行法院發給權利移轉證書之日起，取得該不動產所有權。
      」而89年房屋稅課徵所屬期間為88年7月1日起至89年6月3
      0日止，係在系爭房屋拍賣，執行法院發給權利移轉證書
      之前，依首揭前臺灣省財政廳58年7月15日財稅三字第188
      31號令釋意旨，自應向該期間之房屋所有權人即原告徵收
      。又應徵之房屋稅捐，是否業以申報債權方式參與分配，
      或參與分配後受償與否，均不影響其應向原告徵收之認定
      。況房屋稅捐屬一般債權，無法優先受償，被告迄93年11
      月16日，雖以中市稅管字第0930061983號函送欠稅查核表
      參與88年度民執戊字第9520號強制執行事件債權分配，系
      爭應徵之稅捐亦羅列其中，亦終未能獲償。此據臺灣臺北
      地方法院民事執行處93年11月26日北院錦88執戊字第9520
      號函附註「參與分配債權人臺中市稅捐稽徵處、臺北市
      稅捐稽徵處信義分處於93年10月24日北院錦88執戊字第95
      20號函通知分配後參與分配，因無餘額故不予列入分配。
      」即臻明確。準此，原核定於稅捐稽徵法第21條第1項第2
      款「‧‧‧應由稅捐稽徵機關依稅籍底冊或查得資料核定
      課徵之稅捐，其核課期間為5年」所定核課期間內，填發
      繳款書，並改訂繳納期限，送交原告繳納，徵諸上述，並
      無不合。至稅捐之徵收期間，依同法第23條第1項所定為5
      年，自繳納期間屆滿之翌日起算，再倘有依同法第39條暫
      緩移送執行或其他法律規定停止稅捐之執行者，徵收期間
      之計算，應扣除暫緩執行或停止執行之期間。另行政執行
      法第7條「行政執行，自處分、裁定確定之日或其他依法
      令負有義務經通知限期履行之文書所定期間屆滿之日起，
      5年內未經執行者，不再執行；其於5年期間屆滿前已開始
      執行者，仍得繼續執行。‧‧‧」亦係就行政執行之期間
      為規定。是，以本案而言，其徵收期間及執行期間均未屆
      至，原告訴稱95年最新實施之行政執行法，已修正執行期
      間為3年等語，並執以核課期間已過，不得再行徵收系爭
      稅款，或有誤解。另房屋稅係依房屋現值及使用情形，按
      所應適用之稅率核課。然依據強制執行法第78條「已查封
      之不動產，以債務人為保管人者，債務人仍得為從來之管
      理或使用。由債務人以外之人保管者，執行法院得許債務
      人於必要範圍內管理或使用之。」所定，房屋雖經查封，
      尚無得因而認定即為空置之使用。況，房屋使用情形倘有
      變更，應依房屋稅條例第7條所定，於30日內申請變更。
      否則，事過境遷後，稽徵機關顯難溯及查明。末查，原告
      另有土地經臺中地方法院於91年拍賣，被告雖經參與分配
      受償部分金額20,657元，惟業抵繳原告他筆欠稅，系爭稅
      款並未獲清償，自仍應向原告催繳。
    (五)原告主張無理由，請判決駁回原告之訴。
    理  由
一、按「房屋稅向所有人徵收之‧‧‧」、「房屋典賣、移轉在
    當月15日以前者，房屋稅自當月份起向承受人課徵，在當月
    16日以後者，自次月份起向承受人課徵。移轉當期前業主應
    負擔而尚未開徵之稅額，應即予開徵」為房屋稅條例第4條
    第1項及臺中市房屋稅徵收細則第12條所明定。又「查依照
    房屋稅條例第4條規定，房屋稅向房屋所有人徵收。又依照
    強制執行法第98條規定：『拍賣之不動產，買受人自領得執
    行法院發給權利移轉證書之日起，取得該不動產所有權』。
    本案該市納稅義務人○○○向法院標購‧‧‧房屋，其應納
    ‧‧‧房屋稅，應自法院發給權利移轉證書之日起計課；至
    舊業主應納之房屋稅，既不及向法院申請參加分配，應予依
    法追繳」為臺灣省政府財政廳58年7月15日財稅三字第18831
    號令所規定（參見93年12月財政部稅制委員會編印房屋稅契
    稅法令彙編第11頁）。
二、本件原告所有座落臺中市○○區○○里○○路○段241號20樓
    之6、之7房屋，經被告所屬黎明分處追繳89年房屋稅，金額
    分別為44,146元、38,450元（課稅所屬期間為88年7月1日起
    至89年6月30日止，限繳期限改訂為93年12月15日止）。原
    告不服申請復查，主張公司業於88年5月暫停營業，系爭房
    屋亦於同年6月被法院扣押，嗣90年6月6日經拍賣點交完成
    ，原告實已無處分權、使用權及所有權；而被告未陳報欠稅
    ，應視為自願放棄，自不應負擔房屋稅。被告復查結果以，
    89年房屋稅課徵所屬期間，係在系爭房屋拍賣，執行法院發
    給權利移轉證書之前，自應向該期間之房屋所有權人即原告
    徵收，乃維持原核定，而駁回原告復查之申請，揆諸前揭規
    定及函釋意旨，原處分及復查決定，並無違誤。
三、原告起訴主張：系爭房屋於88年6月被法院扣押，嗣90年6月
    6日經拍賣點交完成，該屋於88年6月後已非原告所有，且依
    稅捐稽徵法第21條規定，核課期間為5年，或依95年最新實
    施之行政執行法，已修正為3年。本稅單於93年11月29日始
    列印，同年12月送達，已超過3年或5年核課期間之規定，應
    不得再行徵收。況法院拍賣點交完成，被告未陳報欠稅，原
    告對於系爭房屋已無處分權、使用權及所有權，被告再行徵
    收，自不能歸責於原告。又系爭房屋供原告自用，於88年被
    法院查封後，既已空置無人使用，89年房屋稅應以自用住宅
    稅率課徵，而非按一般稅率核課。再被告於臺中地方法院91
    年10月21日90年執五字第33855號另案拍賣原告土地，經參
    與分配受償部分款項，金額計20,657元，應自該等筆追繳稅
    款中扣除云云。然查：
    (一)房屋稅應向房屋所有權人徵收，此於房屋稅條例第4條規
      定甚明；而強制執行法第98條規定：「拍賣之不動產，買
      受人自領得執行法院發給權利移轉證書之日起，取得該不
      動產所有權。」系爭房屋經臺灣臺中地方法院查封拍賣，
      於90年3月15日由高買受，並經該院核發不動產權利
      移轉證書（88年度執五字第20339號強制事件）在案（見
      原處分卷第19頁該不動產權利移轉證書），而89年房屋稅
      課徵所屬期間為88年7月1日起至89年6月30日止，係在執
      行法院發給權利移轉證書前，依前揭規定及臺灣省政府財
      政廳58年7月15日財稅三字第18831號令釋意旨，自應向該
      期間之房屋所有權人即原告徵收，至於是否申報債權參與
      分配或參與分配後受償與否，尚不影響應向原告徵收之認
      定，被告向該期間之房屋所有權人即原告徵收89年房屋稅
      自屬有據。
    (二)原告另主張本件稅單於93年11月29日始列印，93年12月始
      送達，依稅捐稽徵法第21條規定，核課期間為5年，或依9
      5年最新實施之行政執行法，已修正為3年，其核課期間已
      超過3年或5年之規定，不得再徵收乙節，查本案係屬稅捐
      稽徵機關依稅籍底冊核定課徵之稅捐，依稅捐稽徵法第21
      條第1項第2款其核課期間為5年，核課期間按第22條第4款
      係自該稅捐所屬徵期屆滿之翌日起算，是本案核課期間應
      自89年5月31日之翌日起算5年。被告於93年11月16日函送
      欠稅查核表參與88年度民執戊字第9520號強制執行事件債
      權分配，系爭應徵之稅捐亦羅列其中，卻因無餘額不列入
      分配而未能獲償，此有被告93年11月16日中市稅管字第09
      30061983號、台灣台北地方法院民事執行處93年11月26日
      北院錦88執戊字第9520號函附原處分卷可參（見原處分卷
      第29頁至第33頁），是被告所屬黎明分處另於93年11月29
      日列印、12月送達該改定繳納期限至93年12月15日之稅單
      ，係於5年核課期間內改定繳納期限送交繳款書予原告繳
      納，於法並無不合。另行政執行法第7條「行政執行，自
      處分、裁定確定之日或其他依法令負有義務經通知限期履
      行之文書所定期間屆滿之日起，5年內未經執行者，不再
      執行；其於5年期間屆滿前已開始執行者，仍得繼續執行
      。‧‧‧」係就行政執行之期間為規定，且依同法第42條
      第3項規定：「‧‧‧第7條規定之執行期間自本法修正施
      行日起算。」而行政執行法修正施行日期為90年1月1日，
      則本件亦未逾5年之執行時效，另行政執行期間實係5年，
      原告主張95年最新實施之行政執行法已修正執行期間為3
      年等語，似與新施行之行政罰法有所混淆及誤解，自非可
      採。
    (三)再房屋稅係依房屋現值及使用情形，按所應適用之稅率核
      課。而強制執行法第78條亦規定「已查封之不動產，以債
      務人為保管人者，債務人仍得為從來之管理或使用。由債
      務人以外之人保管者，執行法院得許債務人於必要範圍內
      管理或使用之。」因而房屋雖經查封，尚無即得因而認定
      即為空置之使用。況房屋使用情形倘有變更，應依房屋稅
      條例第7條所定，於30日內申請變更，原告並未依該規定
      申請。又原告另有土地經臺中地方法院於91年拍賣，被告
      雖經參與分配受償部分金額20,657元，惟業抵繳原告他筆
      欠稅（見被告所提代收移送行政執行處房屋稅款及財務罰
      鍰繳款書及原處分書內第18-1頁及第18-2頁徵銷明細檔查
      詢表），而系爭稅款並未獲清償，自仍應向原告催繳。原
      告主張該20,657元，應自該筆追繳稅款中扣除，亦非可取
      。
四、綜上所述，原告所訴均非可採，本件原處分及復查決定，並
    無違誤，訴願決定予以維持，亦無不合，原告訴請撤銷，為
    無理由，應予駁回。本件為簡易事件，爰不經言詞辯論逕為
    判決。
據上論結，本件原告之訴為無理由，依行政訴訟法第233條第1項
第236條、第195條第1項後段、第98條第3項前段，判決如主文。
中    華    民    國    95    年    10    月    19    日
                          第三庭法  官  莊  金  昌
以上正本證明與原本無異。
如不服本判決，應於判決送達後20日內，以本訴訟事件所涉及之
法律見解具有原則性者，始得向本院提出上訴狀並表明上訴理由
，經最高行政法院許可，否則不得上訴；如於本判決宣示後送達
前提起上訴者，應於判決送達後20日內補提上訴理由書（均應依
對造人數提出繕本）。
提起上訴應預繳送達用雙掛號郵票390元（34元及5元郵票各10份
)。
中    華    民    國     95    年   10    月    19    日
                                書記官  凌  雲  霄


司法院資訊處製作；財團法人民間司法改革基金會備份。
